【裁判字號】    89,訴,1559
【裁判日期】    891020
【裁判案由】    懲治盜匪條例
【裁判全文】
臺灣板橋地方法院刑事判決                        八十九年度訴字第一五五九號
    公  訴  人  臺灣板橋地方法院檢察署檢察官
    被      告  乙○○
    指定辯護人  甲○
右列被告因懲治盜匪條例案件，經檢察官提起公訴（八十九年度偵字第一五五０五號
），甲○判決如左：
    主  文
乙○○共同意圖為自己不法之所有，以恐嚇使人將本人之物交付，累犯，處有期徒刑
拾月。
    事  實
一、乙○○於民國八十四年四月間，因違反麻醉藥品管理條例案件，經臺灣桃園地方
    法院判處有期徒刑三年，於八十四年十二月四日確定，復於八十四年九月間，因
    違反麻醉藥品管理條例案件，經同一法院判處有期徒刑七月，於八十五年二月十
    一日確定，二罪經裁定合併定其應執行之刑為有期徒刑三年三月，於八十五年四
    月十六日確定，於八十七年三月三十日縮刑期滿執行完畢；復於八十七年二月間
    ，因違反麻醉藥品管理條例案件，經甲○判處有期徒刑八月，於八十七年五月二
    十八日確定，於八十八年八月二十七日執行完畢，猶不知檢束慎行。其與真實姓
    名年籍不詳綽號「陳志成」（即「大胖」）、「阿川」之成年男子，於八十九年
    七月二十八日四（起訴書誤載為五）時許，在臺北縣蘆洲市○○○路二九三號前
    ，見丙○○所有車牌號碼為Ｇ二－五二九八號自用小客車停在該處，而丙○○正
    在該車後座睡覺，車子尚未熄火，且鑰匙未拔下，車門亦未上鎖，三人竟共同基
    於意圖為自己不法之所有之犯意聯絡，共同進入丙○○所有之上開自用小客車內
    （「陳志成」、「阿川」分別自前座之左右車門進入而坐於二側之前座，乙○○
    則自左後車門進入而坐於左後座），欲將丙○○之自用小客車（內有ＮＯＫＩＡ
    牌三二一０型之手機一枝）開走，丙○○見狀即質問渠等三人：「為何要開我車
    子？」，乙○○即以手搭在丙○○之肩膀上對丙○○說：「不要問太多」，丙○
    ○雖於其將乙○○之手自其肩膀上撥開後，乙○○即未再對其為任何強暴、脅迫
    之行為，且「陳志成」、「阿川」均始終在場未發一語，但丙○○仍因此而心生
    畏懼不敢反抗，任由「陳志成」將其所有之自用小客車開走，並於車子行駛中趁
    乙○○、「陳志成」、「阿川」均不注意時，打開車門跳車逃逸並報警。嗣因乙
    ○○於八十九年七月三十一日將上開丙○○置於車內之手機交給其不知情之姐姐
    侯欣妤使用，經警於八十九年八月十四日持臺灣板橋地方法院檢察署檢察官所核
    發之搜索票，前往臺北縣鶯歌鎮○○街六十巷四十六號五樓乙○○住處查獲，並
    發現上開手機正由侯欣妤持有使用中。
二、案經臺北縣警察局蘆洲分局報告臺灣板橋地方法院檢察署檢察官偵查起訴。
    理  由
一、訊據被告乙○○矢口否認有上開恐嚇取財之犯行，辯稱：伊當時不在場，手機係
    綽號「大胖」之人在桃園迴龍社區送給伊的，伊並不知該手機係贓物云云。惟查
    ，右揭事實，業據被害人丙○○迭於警訊時、偵查中及甲○審理時指述綦詳，復
    據證人即被告之姐姐侯欣妤於警訊時證述明確，並有搜索票、搜索扣押證明筆錄
    、臺北縣警察局贓物認領保管單、手機使用資料各一份、手機照片二張附卷可稽
    。再者，被告於偵查中亦供稱「手機是在被害人的車上偷的，．．車子是發動的
    ，「陳志成」和「阿川」看見之後，就約我一起去偷，後來發現車內有人，此人
    醒來之後跳車，我們三人就將車子開走；車子由「陳志成」開走；手機本來放在
    車上；「陳志成」就是「大胖」，但正確名字我不熟」等語，顯見被告確有參與
    上開恐嚇取財之犯行至明。而被告迄今仍未能提出上開綽號「陳志成」、「阿川
    」之真實姓名、年籍及住址，以供甲○查證，是其空言否認所為之上開辯解，顯
    係卸責之詞，不足採信。事證明確，被告之犯行堪以認定。
二、按刑法第三百四十六條第一項之恐嚇取財罪與懲治盜匪條例第五條第一項第一款
    之盜匪罪，固均係以意圖為自己或第三人不法之所有為主觀要件，然其所異者，
    恐嚇取財罪不以將來之惡害通知被害人為限，如以強暴、脅迫為手段，而被害人
    未達於不能抗拒之程度者亦屬之，與強盜罪（即盜匪罪）係以目前之危害施用強
    暴、脅迫，致使被害人喪失自由意志，不能抗拒者不同（最高法院八十年度第四
    次刑事庭會議決議及同院八十二年度台上字第一五五二號判例可資參照）。本件
    被害人丙○○之所以交付財物，係因被告人多勢眾，因而心生畏懼不敢反抗，任
    由「陳志成」將其所有之自用小客車開走，且被害人面對徒手之被告與「陳志成
    」、「阿川」三人，於客觀上亦無致使不能抗拒之情事，足見被害人交付財物，
    並非因被告與「陳志成」、「阿川」所施之強暴、脅迫手段，致使其陷於不能抗
    拒之程度甚明，故被告與「陳志成」、「阿川」所為並非構成盜匪罪，而應構成
    恐嚇取財罪。
三、核被告所為，係犯刑法第三百四十六條第一項之恐嚇取財罪。公訴意旨認被告係
    犯懲治盜匪條例第五條第一項第一款之罪，即有誤會，起訴法條應予變更。被告
    與「陳志成」、「阿川」就上開恐嚇取財罪，彼此之間，互有犯意聯絡及行為分
    擔，為共同正犯。又被告曾受如事實欄所述有期徒刑之執行完畢，此有臺灣高等
    法院檢察署刑案紀錄簡覆表一紙在卷可稽，其於五年以內再犯本件有期徒刑以上
    之罪，為累犯，應依刑法第四十七條之規定加重其刑。爰審酌被告有上開構成累
    犯之前科，仍不知悔改，意因一時貪念，致有本件之犯行，其犯罪之動機、目的
    、手段、犯罪所生之危害及犯罪後之態度等一切情狀，量處如主文所示之刑，以
    示懲儆。
據上論斷，應依刑事訴訟法第二百九十九條第一項前段、第三百條，刑法第二十八條
、第三百四十六條第一項、第四十七條，罰金罰鍰提高標準條例第一條前段，判決如
主文。
本案經檢察官郭緯中到庭執行職務
中      華      民      國      八十九      年     十     月    二十    日
                                      臺灣板橋地方法院刑事第一庭
                                          法  官  楊  千  儀
右正本證明與原本無異。
如不服本判決應於送達後十日內向甲○提出上訴狀。
                                          書記官  王      明
中      華      民      國      八十九      年     十     月    三十    日
附錄本案論罪科刑法條全文
刑法第三百四十六條
意圖為自己或第三人不法之所有，以恐嚇使人將本人或第三人之物交付者，處六月以
上五年以下有期徒刑，得併科一千元以下罰金。
以前項方法得財產上不法之利益或使第三人得之者，亦同。
前二項之未遂犯，罰之。
（罰金已依罰金罰鍰提高標準條例提高為十倍）


司法院資訊處製作；財團法人民間司法改革基金會備份。
